臺灣高等法院臺中分院刑事判決　　　100年度上更(一)字第8號
上　訴　人
即　被　告　林永欽
選任辯護人　陳志隆律師
　　　　　　陳益軒律師
上列上訴人因違反毒品危害防制條例案件，不服臺灣臺中地方法
院98年度訴字第868號中華民國98年4月30日第一審判決（起訴案
號：臺灣彰化地方法院檢察署97年度偵緝字第452號，移轉管轄
案號：臺灣彰化地方法院98年度訴字第74號），提起上訴，本院
判決如下：
    主  文
原判決撤銷。
林永欽共同製造第三級毒品，處有期徒刑捌年。扣案如附表所示
編號03之2、3、4、5，及編號04、05等之愷他命，及如附表所示
編號01、06、07、08、09、10、11、12、13之物，均沒收銷燬之
；包裝前揭愷他命之包裝袋，均沒收。
    事  實
一、林永欽與陳奎合（綽號阿源，由檢察官另行通緝中）係朋友
    關係，其2人共同基於製造第三級毒品愷他命(即Ketamine，
    又稱K他命)之犯意聯絡，於民國96年10月31日，由陳奎合要
    求不知情之詹曉嵐（涉嫌違反毒品危害防制條例部分，另為
    不起訴處分）持偽造之「林桂美」身分證（涉嫌偽造文書部
    分，由檢察官另案偵查中）出面，向不知情之中國人壽保險
    股份有限公司（下稱中國人壽公司）承租位於臺中市○○路
    ○段192巷42號空屋作為廠房。覓妥地點後，林永欽與陳奎合
    等人再將所購買之製毒工具及原料搬運至上開廠房內，並自
    該日起，共同在上開廠房內製造第三級毒品愷他命。嗣於96
    年12月11日，詹曉嵐因另犯偽造文書等罪，為警拘獲，乃帶
    同員警前往前開租屋處尋找「阿源」即陳奎合，方為警當場
    扣得如附表所示物品，並於屋內採集相關物品上之指紋送驗
    後，始循線查得上情。
二、案經彰化縣警察局移請台灣彰化地方法院檢察署檢察官偵查
    起訴後，由台灣彰化地方法院移轉台灣台中地方法院審理。
    理  由
壹、證據能力部分：
    按被告以外之人（包括證人、鑑定人、告訴人、被害人及共
    同被告等）於審判外之陳述雖不符刑事訴訟法第159條之1至
    之4等四條之規定，而經當事人於審判程序同意作為證據，
    法院審酌該言詞陳述或書面陳述作成時之情況，認為適當者
    ，亦得為證據；當事人、代理人或辯護人於法院調查證據時
    ，知有刑事訴訟法第159條第1項不得為證據之情形，而未於
    言詞辯論終結前聲明異議者，視為有前項之同意，同法第15
    9條之5定有明文。立法意旨在於傳聞證據未經當事人之反對
    詰問予以核實，原則上先予排除。惟若當事人已放棄反對詰
    問權，於審判程序中表明同意該等傳聞證據可作為證據；或
    於言詞辯論終結前未聲明異議，基於尊重當事人對傳聞證據
    之處分權，及證據資料愈豐富，愈有助於真實發見之理念，
    且強化言詞辯論主義，使訴訟程序得以順暢進行，上開傳聞
    證據亦均具有證據能力。查本案下列所援引之其餘卷證資料
    ，檢察官、被告及其辯護人於本案辯論終結前均不爭執其證
    據能力，本院審酌各該證據作成時之情況，並無不法取得之
    情形，認亦適合作為本案之證據，揆諸上開說明，各該證據
    均有證據能力。
貳、實體部分：
一、訊據上訴人即被告林永欽（下稱被告）固坦承曾幫共犯陳奎
    合搬運東西進入上址約5次，惟矢口否認有何製造毒品犯行
    ，先後辯稱：我和阿源（即陳奎合）是朋友關係，他是我以
    前在外面認識的，就是朋友在一起互相介紹認識的，我和阿
    源都是喝酒時，朋友相約聚在一起而已，我不知道他住在哪
    裡，我那時候有他的電話。因為阿源叫我去五金行買一下，
    所以我就去幫他買。在紅茶店的時候，有跟他借錢，我有欠
    他錢，而且他叫我買塑膠盤，他開車，在車上的時候，他叫
    我下車去買的，我想說那個又沒有什麼，我也沒有問他要做
    什麼用處，所以我就下車去買。阿源載我出門，他叫我去幫
    他搬個東西，我想說我欠他錢，幫他搬個東西沒有什麼關係
    。我以前是做廚房的，我在那裡有看到紙箱、塑膠袋等，我
    有問他這些要做什麼用，他跟我說不要問這麼多。我總共去
    那個地方5次以上，詳細時間我忘記了。我認識阿源2、3 年
    了。我雖有到現場，但對於製造毒品的事情，並不知情，也
    沒有參與云云。經查：
  (一)證人詹曉嵐於警詢時證稱：我出面承租台中市○○路○段19
    2巷43號房屋，只有出面承租交屋的時候去一次，後來就都
    沒有去過等語（見0000000000號警卷第4頁）；另於警詢中
    證述：我是持綽號阿源的男子（指陳奎合）交給我的偽造身
    分證，是以偽造林桂美的身分證承租的，持偽造證件向中國
    人壽承租台中市○○路○段192巷42號，是陳奎合與我出面
    承租的，是陳奎合至中國信託商業銀行文心分行存款的等語
    （見97年度偵字第4143號偵查卷第114頁）；證人詹曉嵐於
    偵查中另證稱：陳奎合說是他朋友的小老婆要住等語（見97
    年度偵字第4143號偵查卷第119頁反面）。又證人即中國人
    壽公司員工朱怡泰於警詢時證稱：我公司房屋是於96年10月
    31 日簽約出租，林桂美（即詹曉嵐所冒名者）名義與我簽
    約，詹曉嵐就是與我簽約之林桂美。只跟我說全家人要住。
    鑰匙及防盜器是我親自交給詹曉嵐等語（見97年度偵字第41
    43號偵查卷第107頁）。由上開2證人之證詞及卷附之公證書
    影本、房屋租賃契約書影本、「林桂美」身分證正反面影本
    等，可證明陳奎合有委託不知情之詹曉嵐向中國人壽公司承
    租上開房屋之事實，合先敘明。
  (二)又依內政部警政署刑事警察局97年1月30日行紋字第097000
    9135號鑑驗書、97年1月22日刑醫字第0960189370號鑑驗書
    、97年1月18日刑鑑字第0960189277號鑑定書、彰化縣警察
    局刑案現場勘查報告、現場證物編號一覽表、K他命毒品製
    造工廠檢查表、照片129張，扣案如附表所示物品等，可認
    定確有人在上址製造第三級毒品之事實；而依上開資料顯示
    ，採得被告指紋之器物、位置，為A6〔磅秤（2樓製毒房間
    矮櫃上）〕、B1〔紅色塑膠盤（2樓製毒房間矮櫃上）〕、
    8-4、8-8〔化學藥劑瓶（2樓走廊），含2瓶高粱酒瓶〕等處
    （見0000000000號警卷第26頁反面、16、17頁反面、18頁反
    面、20、38頁）。則上開處所之扣案物既採得被告之指紋，
    且該磅秤、化學藥劑、紅色塑膠盤均屬製造毒品愷他命所需
    之器具或藥劑，顯見被告與上開地點查獲之製毒用具等物品
    ，在製造愷他命過程中之使用狀況有相當之必然關係。雖被
    告於偵查中另供稱：伊前往上址約5、6次，每次相隔10天左
    右，僅是幫忙搬東西，藥品瓶上會有指紋是因為好奇打開，
    塑膠盤是陳奎合叫伊去五金行買的，磅秤則不清楚會有伊指
    紋云云（見97年度偵緝字第452號偵查卷第21頁）；然查，
    警方除在上開物品採得被告之指紋外，另在上址2樓製毒房
    間化妝台上之礦泉水瓶（證物編號29）及在化妝台上飲料杯
    之吸管（證物編號16）上採得之DNA，經比對結果均與被告
    DNA-STR型別相同，有內政部警政署刑事警察局98年2月17日
    刑醫字第0970196966號鑑驗書在卷可稽（見台灣彰化地方法
    院98年度訴字第74號卷第22頁）。審酌被告既自承其前往上
    址約5次，每次相隔10天左右，本身亦曾施用毒品，有台灣
    高等法院被告前案紀錄表可按，且愷他命之製毒過程中揮發
    之氣味濃烈燻人，尚須防毒面具方能自保，而被告之指紋均
    係在2樓房間內之細項物品上查獲，並在2樓製毒房間化妝台
    上之礦泉水瓶口及飲料杯吸管上亦採得被告之DNA，被告顯
    係知悉且參與毒品之製造甚明，被告所辯不知陳奎合製造愷
    他命及未參與製造云云，顯與常情相悖，不足採信。
  (三)按認定犯罪事實所憑之證據，並不以直接證據為限，即綜合
    各種間接證據，本於推理作用，為認定犯罪事實之基礎，如
    無違背一般經驗法則，尚非法所不許。經查，被告於案發前
    之96年12月8日、同年12月12日，即與同案被告陳奎合同班
    機出入境，更於案發後之同年12月18日，與陳奎合同班機出
    境，前往中國大陸地區藏匿，嗣因被當地公安單位逮捕，始
    於97年8月5日，被遣送回台之事實，為被告所不諱言（見00
    00000000號警卷第1頁背面、第2頁），並有法務部入出境資
    訊連絡作業查詢列印資料、彰化縣警察局通緝（協尋）案件
    移送書在卷可稽（見偵字第4143號卷第53、54頁，偵緝字第
    452號卷第2頁），依此，則被告與陳奎合之關係，應非尋常
    。再綜合前述在案發現場扣得之磅秤、使用過之化學藥劑瓶
    、紅色塑膠盤上，均採得被告之指紋；在礦泉水瓶口及飲料
    杯吸管上亦採得被告之DNA，暨上開磅秤、化學藥劑、紅色
    塑膠盤等物品在製造愷他命過程中之使用狀況，以及採證現
    場礦泉水瓶、飲料杯分佈位置等證據資料，本於推理作用，
    足以認被告有參與毒品愷他命之製造。另於現場煙蒂、飲料
    、日常用品，雖未驗出被告之指紋，惟此僅能認定被告並非
    在製造毒品場所生活，或未長時間持續待在該地，並不能認
    定被告未參與製造毒品，被告此部分之辯解，亦無從為其有
    利之認定。
  (四)綜上所述，被告上開所辯，顯係卸責之詞，洵無足採。本件
    事證明確，被告犯行應堪認定。
二、論罪科刑：
  (一)核被告所為，係犯毒品危害防制條例第4條第3項之製造第三
    級毒品罪。
  (二)被告與陳奎合間有犯意聯絡及行為分擔，為共同正犯。起訴
    書雖記載石文亮與被告、陳奎合有犯意聯絡，惟石文亮並未
    參與本件製造毒品愷他命，業經台灣台中地方法院檢察署檢
    察官以99年度偵字第26615號不起訴，並經台灣高等法院台
    中分院檢察署以100年度上職議字第585號駁回再議確定，分
    別有該不起訴處分書、處分書可參，是石文亮並非本件之共
    同正犯，起訴書認其為共同正犯，尚有未洽。
  (三)原審認被告犯罪事證明確，而予以論罪科刑，固非無見。惟
    查，本件製造毒品愷他命之共同正犯僅被告、陳奎合2人，
    石文亮並非本件之共同正犯，已如前述，原審認石文亮亦為
    本件之共同正犯，此部分事實之認定顯屬有誤。被告上訴否
    認犯罪，雖無理由，惟原判決既有上開可議之處，自屬不能
    維持，應由本院將原判決撤銷改判。
  (四)爰審酌被告雖無犯罪前科，有台灣高等法院被告前案紀錄表
    在卷可參，惟其無視國家禁絕毒品之政策，竟製造第三級毒
    品愷他命，厥為毒品氾濫之始作俑者，戕害他人身心，進而
    動搖國本，莫此為甚，惡性不小，且其犯後否認犯行，未見
    悔意，另被告並非主要犯罪之人，暨被告之生活狀況、智識
    程度、犯罪之動機、目的、手段等一切情狀，量處被告有期
    徒刑8年，公訴人起訴請求判處有期徒刑10年，尚嫌過重。
  (五)沒收部分：
    扣案如附表所示編號03之2、3、4、5，及編號04、05等之愷
    他命，係第三級毒品，有內政部警政署97年1月18日刑鑑字
    第0960189277號鑑定書可參（見0000000000號警卷第23、24
    頁），如附表所示編號01，係製造愷他命常用之有機溶劑，
    有內政部警政署刑事警察局98年3月26日刑鑑字第098003721
    3號函足稽（見原審卷第24頁），編號06、07、08、09、10
    、11、12、13等物為製造第三級毒品之器具，另有愷他命毒
    品製造工廠檢查表可按，均依毒品危害防制條例第18條第1
    項後段規定沒收銷燬之；前揭包裝愷他命之包裝袋，係供製
    造毒品所用之財物，依同條例第19條第1項規定沒收。至附
    表編號02、03之1、6等物，分別未驗出可疑成分，及與愷他
    命之製造並無直接關聯性，有前揭97年1月18日之鑑定書及
    98年3月26日函在卷可參，不能證明係供製造愷他命之物，
    不予沒收。
據上論結，應依刑事訴訟法第369條第1項前段、第364條、第299
條第1項前段，毒品危害防制條例第4條第3項、第18條第1項後段
（原判決誤繕為前段）、第19條第1項，刑法第11條、第28條，
判決如主文。
本案經檢察官沈淑宜到庭執行職務。
中    華    民    國   100    年    3     月    29    日
            刑事第五庭  審判長法  官  趙  春  碧
                              法  官  賴  恭  利
                              法  官  卓  進  仕
以上正本證明與原本無異。
如不服本判決應於收受送達後10日內向本院提出上訴書狀，其未
敘述上訴理由者，並得於提起上訴後10日內向本院補提理由書狀
（均須按他造當事人之人數附繕本）「切勿逕送上級法院」。
                              書記官  郭  振  祥
中    華    民    國   100    年    3     月    29    日
附錄論罪科刑法條：
毒品危害防制條例第4條第3項
製造、運輸、販賣第三級毒品者，處5年以上有期徒刑，得併科
新臺幣5百萬元以下罰金。
附表：
┌──┬─────────┬──────────────┐
│編號│品項              │數量及成分                  │
├──┼─────────┼──────────────┤
│01  │白色塑膠桶內不明液│3桶，驗出含苯甲酸以酯成分。 │
│    │體（鑑定書編號A） │                            │
├──┼─────────┼──────────────┤
│02  │藍色鋁桶之不明溶劑│1桶，未驗出可疑成分。       │
├──┼─────────┼──────────────┤
│03  │疑似K他命（縣警局 │14包(總毛重約5998.5公克)，刑│
│    │送驗編號16）      │事警察局檢驗編號為C1-14。   │
│    │                  │1、C1-C12（總毛重5584.88公克│
│    │                  │   ）檢驗出Menthol 成分。   │
│    │                  │2、C13-1白色塊狀晶體（毛重9.│
│    │                  │    43公克），檢出愷他命成分│
│    │                  │   。                       │
│    │                  │3、C13-2白色棒狀晶體（毛重  │
│    │                  │   7.02公克），檢出愷他命成 │
│    │                  │   分。                     │
│    │                  │4、C13-3及C13-4白色粉末（驗 │
│    │                  │   前總毛重94.57公克），檢出│
│    │                  │   愷他命成分，純度97％。   │
│    │                  │5、C14-1、C14-4、C14-5白色晶│
│    │                  │   體（總毛重580.62公克）， │
│    │                  │   檢出愷他命成分，純度約98 │
│    │                  │   ％。                     │
│    │                  │6、C14-2、C14-3白色棒狀晶體 │
│    │                  │   （總毛重80.75公克），檢出│
│    │                  │   Menthol成分。            │
├──┼─────────┼──────────────┤
│04  │疑似K他命（縣警局 │10包(毛重4495公克)鑑定書編號│
│    │送驗編號17及17-1）│D1-D10，液體1瓶為編號F      │
│    │                  │1、D1-D4灰白色晶體（總毛重93│
│    │                  │   9.06公克），檢出愷他命成 │
│    │                  │   分，純度94％。           │
│    │                  │2、D5至D9白色晶體（總毛重863│
│    │                  │   .30公克），檢出愷他命成分│
│    │                  │   ，純度98％。             │
│    │                  │3、D10白色膠狀物（總毛重137.│
│    │                  │   99 公克），檢出愷他命成分│
│    │                  │   ，純度84％。             │
│    │                  │4、F淡黃色液體（驗前毛重1050│
│    │                  │   7公克，玻璃瓶重8030公克）│
│    │                  │   ，檢出微量愷他命成分。   │
├──┼─────────┼──────────────┤
│05  │疑似K他命（縣警局 │1包(毛重640公克)刑事局編號E1│
│    │送驗編號18）      │、E2。                      │
│    │                  │1、E1淡黃色粉末（毛重637.56 │
│    │                  │   公克），檢出愷他命成分， │
│    │                  │   純度59％。               │
│    │                  │2、E2淡黃色塊狀物（毛重43.55│
│    │                  │   公克），檢出愷他命成分。 │
├──┼─────────┼──────────────┤
│06  │強力壓縮機        │1台                         │
├──┼─────────┼──────────────┤
│07  │磅秤              │1台                         │
├──┼─────────┼──────────────┤
│08  │防毒面具          │2個                         │
├──┼─────────┼──────────────┤
│09  │攪拌器            │1台                         │
├──┼─────────┼──────────────┤
│10  │烘乾機            │3台                         │
├──┼─────────┼──────────────┤
│11  │過濾器            │1個                         │
├──┼─────────┼──────────────┤
│12  │丙酮              │15瓶                        │
├──┼─────────┼──────────────┤
│13  │鹽酸              │4瓶                         │
└──┴─────────┴──────────────┘